臺灣高等法院刑事裁定　　　　　　　　　　　　　　九十一年度聲再字第三九二號
　　再審聲請人
　　即受判決人　甲○○
　　　　　　　　乙○○○
　　右　二　人
　　選任辯護人　林進富
　　　　　　　　張炳坤
右列聲請人因強制案件，對於本院九十一年度上易字第一七一六號，中華民國九十一
年九月四日確定判決（臺灣臺北地方法院九十年度簡上字第三八四號、臺灣臺北地方
法院檢察署九十年偵字第一六○二二號），聲請再審，本院裁定如左：
    主  文
再審之聲請駁回。
    理  由
一、聲請意旨略稱：認本案有足以影響判決之重要證據漏未斟酌之違誤，依刑事訴訟
    法第四百二十一條規定，提起再審：1.原判決未斟酌吳國發及告訴人等證稱被告
    與告訴人雙方所爭搶者係「律師事務所簽收簿」之證詞，竟在該證詞瑕疵未究明
    前，即遽認為該簽收簿係訴外人李春蘭所有，顯有刑事訴訟法第四百二十一條所
    稱「就足以影響判決之重要證據漏未斟酌」之再審事由。2.原判決未斟酌吳國發
    歷次證詞相互矛盾，且與事發當天同時在場之中聯信託公司職員周愉祖、施文喬
    之證詞大逕相違，竟在該證詞尚未究明前，即遽依吳國發之陳述而為被告有罪之
    認定，從而本件亦有「足以影響判決之重要證據漏未斟酌」之再審事由。3.原判
    決未斟酌該胸針橫針脫落及毛衣鉤紗，是否確為被告與告訴人雙方爭搶時所致，
    亦未敘明其採認之理由，即遽為被告有罪之判決，顯有重大違法之處。4.原判決
    未斟酌吳國發及告訴人所稱強制方式之矛盾，以及中聯信託其他職員均未表示被
    告等曾有任何肢體衝突之證詞，即遽為被告有罪之判決，亦有刑事訴訟法第四百
    二十一條之再審事由。5.被告乙○○○寄發予中聯信託公司之存證信函並非被告
    之自白，且其敘述之事實與強制罪之意涵相差十萬八千里，原判決引以為論罪科
    刑之基礎，顯有違誤。6.吳國發之簽呈，乃係證人於審外之陳述或個人意見，依
    刑事訴訟法第一百五十九條及第一百六十條之規定，殊不得作為判決之證據。
二、按不得上訴於第三審法院之案件，除前條規定外，其經第二審確定之有罪判決，
    如就足生影響於判決之重要證據漏未審酌者，亦得為受判決人之利益聲請再審，
    刑事訴訟法第四百二十一條定有明文。而所謂漏未審酌，指該重要證據業已提出
    ，未予審酌而言。又捨棄不用之證據，並未於理由聲明其捨棄之理由者，亦應認
    為漏未審酌。另告訴人、證人之陳述有部分前後不符，或相互間有所歧異時，究
    竟何者為可採，法院仍得本其自由心證予以斟酌，非謂一有不符或矛盾，即應認
    其全部均為不可採信；尤其關於行為動機、手段及結果等之細節方面，告訴人之
    指陳，難免故予誇大，證人之證言，有時亦有予渲染之可能；然其基本事實之陳
    述，若果與真實性無礙時，則仍非不得予以採信。最高法院七十四年台上字第一
    五九九號判例意旨參照。
三、經查：再審聲請人聲請意旨所指1.部分，認依證人吳國發及告訴人於九十年十一
    月二十日開庭時之證詞，可認定系爭簽收簿應屬台英法律事務所之簽收簿，而原
    審就前開證詞漏未審酌，即遽為被告不利之認定，有「足生影響於判決之重要證
    據漏未審酌」之再審事由。惟告訴人或證人之陳述有部分前後不符，或相互間有
    所歧異時，法院仍得本其自由心證予以斟酌，非即認全部證詞均不可採。然原審
    法院綜合卷內證據資料，採認告訴人李春榮、證人吳國發之證詞中與事實相符之
    部分，並於判決理由欄內(三)、(六)等段落中記明其採認之理由，顯已斟酌告訴人李
    春榮、證人吳國發歷次於偵審中所述之證詞，並無漏未審酌之情事，至於原審法
    院本其自由心證取捨證據，有無違背經驗法則、論理法則，係屬判決有無違背法
    令，非屬聲請再審之事由，聲請人此部分之聲請意旨為無理由，應予駁回。又再
    審聲請人聲請意旨所指2.部分，認原審法院未審酌證人吳國發歷次證詞相互矛盾
    ，且與其他證人周愉祖、施文喬之證詞大逕相違，遽依吳國發之陳述而為被告有
    罪之判決，亦有「足生影響於判決之重要證據漏未審酌」之再審事由。惟原審法
    院業於判決理由欄中(三)、(四)、(五)、(七)內詳述其就證人吳國發、周愉祖、施文喬之
    證詞取捨之理由，顯已斟酌，並無漏未審酌之情事，聲請人此部分之聲請意旨為
    無理由，應予駁回。另再審聲請意旨3.部分，認原審法院在未究明該胸針及毛衣
    是否真正以前，竟採此一證物，以擬制推測之方法，以為被告有罪之認定，顯屬
    違法。惟再審程序係就原確定判決認定事實錯誤而設之救濟程序，至於再審聲請
    人認原審法院就該胸針及毛衣等證物之採證違背法令，此非屬再審聲請之事由，
    是聲請人此部分之聲請意旨為無理由，應予駁回。又聲請意旨4.部分，認原判決
    未斟酌吳國發與告訴人李春榮所稱強制方式之矛盾，以及中聯信託其他職員均未
    表示被告等曾有任何肢體衝突之證詞，即遽為被告有罪之判決，亦有刑事訴訟法
    第四百二十一條之再審事由。惟原審法院業於判決理由欄(四)、(七)中詳述其採認與
    否之理由，顯已斟酌，並無漏未審酌之情事，此部分之再審聲請亦無理由，應予
    駁回。聲請意旨5.部分，然原審判決並未認定被告乙○○○寄發予中聯信託公司
    之存證信函為其之自白，且原審判決係綜合卷內證據資料，本其自由心證，為被
    告有罪之認定，並無違誤，聲請人此部分之聲請意旨為無理由，應予駁回。就聲
    請意旨6.部分，聲請人認原審法院以證人吳國發之簽呈作為被告有罪認定之依據
    ，違反刑事訴訟法第一百五十九條及第一百六十條之規定，承上所言，原判決是
    否違背法令，非屬再審事由，聲請人依此聲請再審為無理由，應予駁回。
據上論斷，應依刑事訴訟法第四百三十四條第一項，裁定如主文。
中    華    民    國    九十一    年        十      月       三十       日
                              台灣高等法院刑事第二十四庭
                                  審判長法  官  陳  貽  男
                                        法  官  李  世  貴
                                        法  官  陳  憲  裕
右正本證明與原本無異。
不得抗告。
                                        書記官  劉  育  妃
中    華    民    國      九十一    年      十      月      三十一      日
